臺灣臺南地方法院刑事判決
111年度訴字第558號
公  訴  人  臺灣臺南地方檢察署檢察官
被      告  林慶彬


上列被告因公共危險案件，經檢察官提起公訴（111年度調偵字
第16號），被告於本院準備程序進行中，就被訴事實為有罪之陳
述，經合議庭裁定由受命法官獨任進行簡式審判程序，判決如下
：
    主  文
林慶彬犯放火燒燬住宅等以外之他人所有物罪，處有期徒刑陸月
。
扣案之打火機壹個及藍色瓶蓋壹個，均沒收。
    事實及理由
一、本案犯罪事實及證據，除犯罪事實一第3行之犯罪時間更正
    為「同日22時許（業經公訴人當庭更正）」、犯罪事實一倒
    數第5行末補充「致該車之車頂板金、右側行李箱蓋板金、
    右後葉子板、左前葉子板、行李箱處金屬集水槽受燒變色及
    行李箱左側上部些許受燒失、右後車燈、左右後保險桿、左
    後車門板金、左後葉子板、左後車門塑膠飾板燒燬」、犯罪
    事實一末補充「經警前往上址處理，當場扣得打火機1個及
    裝汽油之保特瓶藍色瓶蓋1個」、證據部分補充：「被告於
    本院民國111年6月16日準備程序及審理時所為之自白」外，
    其餘均引用檢察官起訴書之記載（如附件）。
二、論罪科刑：
(一)按刑法第175 條第1 項所謂「放火」，乃指故意以火力傳導
    於特定之目的物，使其燃燒之意（最高法院86年度台上字第
    4311號判決意旨參照）；；該條項所稱之燒燬，係指火力燃
    燒，喪失物之效用而言，必須其物喪失主要效用，始得謂放
    火既遂（最高法院76年度台上字第8230號、87年度台上字第
    1719號判決意旨參照）；又刑法第175 條第1 項之罪，以「
    致生公共危險」為構成要件之一，所謂「致生公共危險」者
    ，乃指放火燃燒之情形，依一般社會通念，有延燒至他人所
    有屋物之危險存在，不以發生實害為必要，亦即危及不特定
    人或多數人生命、身體或財產之狀態，祇需有發生實害之蓋
    然性為已足，此蓋然性之有無，應由事實審法院基於經驗法
    則，以具有理性及判斷力之通常人為標準而為客觀之判斷（
    最高法院72年度台上字第2532號、88年度台上字第3281號、
    89年度台上字第3931號判決意旨參照）。查被告故意持保特
    瓶裝之汽油潑灑在告訴人之自用小客車之車頂，汽油往下流
    動後，被告復以打火機點火引燃左側後車門處，核屬「放火
    」行為無誤，而該自用小客車之車頂板金、右側行李箱蓋板
    金、右後葉子板、左前葉子板、行李箱處金屬集水槽、行李
    箱左側上部、右後車燈、左右後保險桿、左後車門板金、左
    後葉子板、左後車門塑膠飾板等確有因該放火行為致受燒變
    色、受燒燒熔及燒失等情，有臺南市政府消防局110年3月29
    日火災原因調查鑑定書1份及所附火災現場照片16張在卷（
    詳警卷第29頁至第151頁）可按，顯見告訴人之自用小客車
    之上開物品已受燒變色、燒熔，主要效用業已喪失，而達到
    燒燬之程度。又被告於放火燒燬自用小客車之上開物品時，
    該自用小客車係停放在公眾往來之道路旁，周邊有鐵皮屋及
    檳榔攤，對面為三合院建物，且檳榔攤前停放有其他車輛、
    檳榔攤內放置有瓦斯桶等情，亦據告訴人於偵查中證述明確
    ，並有卷附現場照片可稽，另衡諸汽車油箱內裝有汽油，若
    遇火源會瞬間起火，並引起汽車燃燒或爆炸，是被告在該處
    貿然點火，倘未能及時撲滅、控制火勢，實有可能使火勢延
    燒至上址住所，而使居住其內之人及左鄰右舍均受有生命、
    身體危險，準此，被告所為之放火行為，在客觀上具有危險
    性，並已致生公共危險。
(二)核被告所為，係犯刑法第175 條第1 項之放火燒燬住宅等以
    外之他人所有物罪。又刑法第175 條第1 項之放火燒燬他人
    所有之自用小客車之上開物品，其直接被害法益，為一般社
    會之公共安全，雖同時侵害私人之財產法益，但仍以保護社
    會法益為重，且放火原含有毀損性質，自無兼論毀損告訴人
    所有該等物品或車內其餘物品之餘地，併此敘明。 
(三)被告本案構成累犯但不予加重其刑：
　1.按法院於審酌被告是否適用累犯規定而加重其刑時，訴訟程
    序上應先由檢察官就前階段被告構成累犯之事實，以及後階
    段應加重其刑之事項，主張並具體指出證明方法後，法院才
    需進行調查與辯論程序，而作為是否加重其刑之裁判基礎。
    前階段構成累犯事實為檢察官之實質舉證責任，後階段加重
    量刑事項為檢察官之說明責任，均應由檢察官分別負主張及
    具體指出證明方法之責。倘檢察官未主張或具體指出證明方
    法時，可認檢察官並不認為被告構成累犯或有加重其刑予以
    延長矯正其惡性此一特別預防之必要，且為貫徹舉證責任之
    危險結果所當然，是法院不予調查，而未論以累犯或依累犯
    規定加重其刑，即難謂有應調查而不予調查之違法（最高法
    院刑事大法庭110年度台上大字第5660號裁定意旨參照）。
　2.本案公訴人以被告前因公共危險案件，經本院以104年度交
    簡字第1306號簡易判決判處有期徒刑5月確定，於105年4月2
    9日易服社會勞動執行完畢等情，有臺灣臺南地方檢察署刑
    案資料查註紀錄表可佐，主張被告於受徒刑之執行完畢5年
    以內故意再犯本案有期徒刑以上之罪，構成刑法第47條所規
    定之累犯，且認被告不知悔改，再犯本案，應予以加重其刑
    等語，而就被告構成累犯之前案犯罪紀錄，亦有臺灣高等法
    院被告前案紀錄表在卷（詳本院卷第14頁）可按，復經本院
    於審理時提示被告之刑案資料查註紀錄表及前案紀錄表予被
    告及檢察官表示意見，被告並表示沒有意見等語（詳本院卷
    第42頁至第44頁），則關於被告構成累犯之事實既已經本院
    進行調查、辯論程序，自可作為本院是否對被告加重其刑之
    裁判基準。
  ⒊其次，公訴人雖以被告構成累犯，不知悔改而請求加重其刑
    ，然就本案被告是否應加重其刑之事項，依卷內資料僅能得
    知被告構成累犯之前案案由係公共危險罪，與本案所犯之放
    火燒燬他人所有物之犯罪性質相異；而關於被告前開公共危
    險案件之執行成效、於本案被告之再犯原因、本案犯罪之主
    觀惡性及其涉犯本案與前案之關連性等情況，卷內尚無相關
    證據資料可佐，是本院裁量結果，認本案應無庸對被告所犯
    本案依刑法第47條第1項規定加重其刑，惟為充分評價被告
    之品行，本院仍應於後述量刑時一併衡酌被告之前科、素行
    ，併予敘明。又本案既未依前揭累犯之規定加重最低本刑，
    自毋庸於主文中贅載構成累犯。
(四)按對於未發覺之罪自首而受裁判者，得減輕其刑，刑法第62
    條前段定有明文。查被告於點火引燃其潑灑之汽油後，即前
    往弟弟住處，其間固有不詳之人於同日22時38分、44分許撥
    打119及110報案，惟該等電話均僅提及臺南市○○區○○○00○00
    號附近有汽車著火，並未提及嫌疑人係何人及具體犯罪事實
    ，嗣被告即於同日23時許至臺南市政府警察局麻豆分局六甲
    分駐所，在其上揭放火燒燬住宅等以外之他人所有物犯行未
    為任何有偵查權限之機關或公務員發覺前，主動向警方坦承
    上揭放火燒燬住宅等以外之他人所有物之事實，嗣並接受裁
    判等情，有執行職務報告書、臺南市政府警察局勤務指揮中
    心受理110報案紀錄單、報案紀錄表各1紙等附卷（詳臺灣臺
    南地方檢察署111年度調偵字第16號卷第23頁至第25頁）可
    按，核與自首之要件相符，爰依刑法第62條前段規定減輕其
    刑。
(五)爰審酌被告僅因薪資問題而與告訴人發生口角，即萌生放火
    洩憤之犯罪動機，竟以打火機點燃汽油放火燒燬上開自用小
    客車之車頂板金、右側行李箱蓋板金、右後葉子板、左前葉
    子板、行李箱處金屬集水槽、行李箱左側上部、右後車燈、
    左右後保險桿、左後車門板金、左後葉子板、左後車門塑膠
    飾板等物，影響公共安全甚鉅，並對告訴人之財產造成損害
    ，所為實不足取，並考量被告迄今未與告訴人達成和解或取
    得其諒解，亦未彌補告訴人所受損害，及坦承犯行之犯後態
    度，暨自陳國中畢業之智識程度、擔任臨時工，月收入約新
    臺幣1萬餘元，與父母、小孩同住之家庭生活經濟狀況等一
    切情狀，量處如主文所示之刑，以示懲儆。
三、沒收
    扣案之打火機1 個及原裝有汽油之保特瓶藍色瓶蓋1個為被
    告所有，且係供被告為本件犯行所用之物，業據被告供陳（
    詳本院卷第40頁）明確，並有臺南市政府警察局麻豆分局扣
    押筆錄、扣押物品目錄表附卷（詳警卷第19頁至第25頁）可
    佐，爰依刑法第38條第2 項規定宣告沒收。另未扣案之原裝
    有汽油之保特瓶1個，雖為被告所有，且係被告犯本罪所使
    用之物，惟並未扣案，且被告供稱丟棄於現場，現不知在何
    處等語（詳本院卷第40頁），亦無證據可資佐證該物尚屬存
    在，為免執行困難，故不予宣告沒收，附此敘明。
據上論斷，應依刑事訴訟法第273條之1第1項、第299條第1項前
段，刑法第175條第1項、第62條、第38條第2項，判決如主文。
本案經檢察官張芳綾提起公訴，檢察官蘇聖涵到庭執行職務。
中　　華　　民　　國　　111 　年　　6 　　月　　30　　日
　　　　　　　　　刑事第八庭    法　官　鄭燕璘
以上正本證明與原本無異
如不服本判決應於收受本判後20日內向本院提出上訴書狀，並應
敘述具體理由。其未敘述上訴理由者，應於上訴期間屆滿後20日
內向本院補提理由書狀（均須按他造當事人之人數附繕本）「切
勿逕送上級法院」。
  　　　　　　　　　　　　　　　書記官　楊玉寧
中　　華　　民　　國　　111 　年　　6 　　月　　30　　日
附錄本案論罪科刑法條全文：
中華民國刑法第175條
放火燒燬前二條以外之他人所有物，致生公共危險者，處一年以
上七年以下有期徒刑。
放火燒燬前二條以外之自己所有物，致生公共危險者，處三年以
下有期徒刑。
失火燒燬前二條以外之物，致生公共危險者，處拘役或九千元以
下罰金。

附件：
臺灣臺南地方檢察署檢察官起訴書
                                     111年度調偵字第16號
　　被　　　告　林慶彬　男　57歲（民國00年0月00日生）
　　　　　　　　　　　　住臺南市○○區○○街000號
　　　　　　　　　　　　國民身分證統一編號：Z000000000號
上列被告因公共危險案件，業經偵查終結，認應提起公訴，茲將
犯罪事實及證據並所犯法條分敘如下：
　　　　犯罪事實
一、林慶彬係温正興之員工，其與温正興於民國110年3月9日因
    薪資問題發生口角，竟基於放火燒燬他人所有物之犯意，於
    同日20時許，在臺南市○○區○○○00○00號旁，見温正興所有車
    牌號碼為00－0000號自用小客車停放於路旁，明知若放火引
    燃該車，有可能發生延燒或爆炸，致生公共危險，竟仍持裝
    有汽油之保特瓶1瓶，先將汽油潑灑在該自小客車後，再以
    打火機點燃汽油引燃火勢後即離開現場，致該車之右後車燈
    、右後保險桿、左後保險桿、左後車門鈑金、左後葉子鈑、
    左後車門塑膠飾板等物燒燬而不堪使用，並致生公共危險。
    嗣林慶彬於案發後，主動至臺南市政府警察局麻豆分局六甲
    分駐所自首犯行，因而查悉上情。
二、案經林慶彬自首及温正興訴由臺南市政府警察局麻豆分局報
    告偵辦。
　　　　證據並所犯法條
一、證據清單及待證事實：
編號 證據名稱 待證事實 1 被告林慶彬於警詢及偵查中之自白 全部犯罪事實。 2 證人即告訴人温正興於警詢時及偵查中之具結證述 全部犯罪事實。 3 臺南市政府警察局麻豆分局扣押筆錄、扣押物品目錄表各1份 證明被告主動向警方提出縱火所用打火機及藍色瓶蓋各1各而扣押在案之事實。 4 臺南市政府消防局火災原因調查鑑定書（含談話筆錄2份、火災現場位置圖1張、現場暨採證照片39張） ⒈本件起火處在上開自小客車之左後側車門外部附近處之事實。 ⒉本件起火原因為人為縱火之事實。 ⒊上開自小客車之右後車燈、右後保險桿、左後保險桿、左後車門鈑金、左後葉子鈑、左後車門塑膠飾板等物等物，遭被告燒燬致令喪失效用之事實。 ⒋上開自小客車左前輪及右後保險桿附近燃燒殘餘物及地面柏油經鑑驗結果，檢出汽油類易燃液體之事實。 
二、按刑法第175條第1項之罪，以「致生公共危險」為構成要件之一，所謂「致生公共危險」，乃指放火燃燒之情形，依一般社會通念，有延燒至他人所有屋物之危險存在，不以發生實害為必要，祇須有發生實害之蓋然性為已足，此項蓋然性之有無，應由事實審法院基於經驗法則，而為客觀之判斷，自係事實認定問題（最高法院89年度台上字第3931號、72年度台上字第2532號判決意旨參照）。查被告林慶彬故意將汽油淋至上開自小客車後點火燃燒引發火勢，致該車之右後車燈、右後保險桿、左後保險桿、左後車門鈑金、左後葉子鈑、左後車門塑膠飾板等物嚴重燒熔、燒失、變色，已喪失該等物件之效用，確已達到「燒燬」之程度無誤。又被告前揭放火地點，為公眾往來之道路旁，週邊有鐵皮屋及檳榔攤、對面為三合院建物，且檳榔攤前停放有其他車輛、檳榔攤內放置有瓦斯桶等情，業據告訴人於偵查中證述明確，並有臺南市政府消防局火災原因調查鑑定書所附現場照片在卷可稽，自客觀事實及吾人日常生活經驗判斷，確有因上開自小客車等物燒燬引燃車內油料爆炸，而延燒週邊鐵皮屋、來往車輛，及停放其旁之其他車輛，進而延燒附近及對面建物而危及不特定人生命、身體、財產安全之蓋然性，當已致生公共危險。是核被告所為，係犯刑法第175條第1項之放火燒燬住宅以外他人所有物罪嫌。又刑法上之放火罪，其直接被害法益為一般社會之公共安全，雖同時侵害私人之財產法益，但仍以保護社會公安法益為重，且放火罪原含有毀損性質在內，自無兼論毀損罪之餘地（最高法院21年上字第391號、29年上字第2388號判決先例、88年度台上字第1672號判決意旨參照）。故告訴人温正興雖就被告放火造成其前開車輛內之雷射水平機、磁磚切割器、衣物等物品損壞提出毀損罪告訴，仍不另成立刑法第354條之毀損罪，附此敘明。又本案案發後，雖有他人於同日22時38分、44分許撥打119及110報案，惟該通電話僅提及臺南市○○區○○○00○00號附近有汽車著火，尚未提及嫌疑人為何人及具體事實；嗣被告於同日23時主動前往臺南市政府警察局麻豆分局六甲分駐所向警員告知上開犯行，有執行職務報告書、臺南市政府警察局勤務指揮中心受理110報案紀錄單、報案紀錄表各1紙等附卷可憑，是被告所為，為對於未發覺之罪自首而接受裁判，得依刑法第62條前段規定減輕其刑。末扣案之打火機1個、藍色瓶蓋1個，為被告所有供犯罪所用之物，請依刑法第38條第2項前段規定，宣告沒收。
三、依刑事訴訟法第251條第1項提起公訴。
　　此　致
臺灣臺南地方法院
中　　華　　民　　國　 111　　年　　4 　　月　　26　　日
                              檢察官  張  芳  綾   
本件證明與原本無異
中　　華　　民　　國　 111　　年　　5 　　月　　6 　　日
                              書記官  李  俊  頴
所犯法條：
中華民國刑法第175條
放火燒燬前二條以外之他人所有物，致生公共危險者，處 1 年
以上 7 年以下有期徒刑。
放火燒燬前二條以外之自己所有物，致生公共危險者，處 3 年
以下有期徒刑。
失火燒燬前二條以外之物，致生公共危險者，處拘役或 9 千元
以下罰金。